【裁判字號】    89,訴,251
【裁判日期】    890505
【裁判案由】    偽造有價證券等
【裁判全文】
臺灣臺北地方法院刑事判決                          八十九年度訴字第二五一號
    公  訴  人  臺灣臺北地方法院檢察署檢察官
    被      告  丁○○
    指定辯護人  甲○
右列被告因竊盜等案件，經公訴人提起公訴（八十八年度偵字第一五六八四號），甲○判決如左：
    主  文
丁○○無罪。
    理  由
一、公訴意旨略以：丁○○於民國八十六年九月二十三日，在台北市○○○路○段與
    中正路交岔口，意圖為自己不法之所有，竊取戊○○所有，置放在自小客車內之
    付款銀行為萬通銀行總行營業部，一一八八五號帳號之空白支票一本。嗣因其積
    欠己○○新台幣（下同）二十三萬五千元之款項，乃意圖供行使之用，於八十七
    年九月初，將上開其中票號為二七三一七號支票，填載二十三萬五千元之金額及
    發票日八十七年十一月三十日，在台北市○○街二三一號四樓己○○住處，行使
    交付予己○○用以清償前開欠款，因認被告丁○○涉犯刑法第三百二十條第一項
    之竊盜罪嫌及同法第二百零一條第一項之偽造有價證券罪嫌云云。
二、按犯罪事實應依證據認定之，無證據不得推定其犯罪事實。又不能證明被告犯罪
    者，應諭知無罪之判決，刑事訴訟法第一百五十四條、第三百零一條第一項分別
    定有明文。次按，事實之認定，應憑證據，如未能發現相當之證據，或證據不足
    以證明，自不能以推測或擬制之方法，以為裁判基礎；又認定不利於被告之事實
    ，須依積極證據，苟積極證據不足為不利於被告事實之認定時，即應為有利於被
    告之認定，更不必有何有利之證據（最高法院四十年台上字第八十六號，三十年
    台上字第八一六號判例參照）
三、公訴人認被告丁○○涉有前揭犯行，無非以：本案之支票係被害人戊○○所失竊
    ，業據其陳明在卷，並有台北市政府警察局士林分局社子派出所備案記錄在卷可
    佐，且前開支票係被告為清償欠款而交給被害人己○○，迭據己○○陳明在卷，
    為其主要論據。訊據被告丁○○堅決否認有何竊盜或偽造有價證券之犯行，辯稱
    ：支票是乙○○交給伊，要伊轉交給己○○，伊不知支票是偷來的，乙○○因帶
    朋友去己○○住處打牌而積欠賭債，而要伊轉交支票予己○○，故伊有叫乙○○
    在支票背書等語。經查：證人張益生於甲○審理時到庭結證稱：「（問：有無到
    己○○家賭博？）有，我原先就認識己○○，我們賭博時，被告在旁邊倒開水、
    買便當，被告沒有賭過，因他不會賭。（問：是否認識乙○○？）有，跟乙○○
    打過四、五次麻將，在己○○位於農安街的住處。（問：林某有無因賭博欠己○○債務？）在農安街己○○住處有聽到，陳某跟被告談，林某欠賭債的情事，因
    林某是被告介紹，林某跑掉，己○○就找被告，賭債欠多少我不清楚。」等語（
    見甲○八十九年三月二十八日訊問筆錄），另證人丙○○亦到庭結證稱：「（問
    ：是否認識乙○○及己○○？）均認識，我有到陳某居住處，我有看過林某在陳
    某住處打麻將。林某有因打麻將欠陳某錢。陳某有叫林某開票，因林某說他沒錢
    ，林某有將支票交給被告轉交予陳某時我有看到，是在台北市○○路我另一個朋
    友『小松』住處交的，我有拿起來看支票。（問：提示八十八年度偵字第二一八
    二號告證一之支票，是否這張支票？）是這張支票。（問：林某將支票交予被告
    時，票面金額、日期、印章是否均已蓋好？）均已寫好，蓋好章，背書是否當場
    寫，我已不記得了。」等語（見甲○八十九年四月十三日訊問筆錄），足徵被告
    所辯尚非虛妄，應堪採信。其次，甲○依職權命被告當庭書寫「貳拾萬伍仟元整
    」、「235,000」、「87.11.30」及「乙○○」等字樣，經與被害人己○○所提
    出之票號為ＡＢ0000000號，面額為貳拾參萬伍仟元整，發票日為中華民
    國八十七年十一月三十日之支票正反面核對結果，上開支票有關票面金額、發票
    日及背書簽名之字跡均與被告前揭當庭書寫之字跡並不相符，上開支票尚難認係
    被告所偽造，此外，復查無其他積極證據足資證明被告有公訴人所指竊盜、偽造
    有價證券犯行，揆諸首揭說明，即屬不能證明被告犯罪，自應為無罪判決之諭知
    。
據上論斷，應依刑事訴訟法第三百零一條第一項，判決如主文。
本案經檢察官許祥珍到庭執行職務
中      華      民      國    八十九    年      五      月      五      日
                                        臺灣臺北地方法院刑事第六庭
                                            法  官  林  欣  蓉
右正本證明與原本無異。
如不服本判決，應於判決送達後十日內，向甲○提出上訴狀。
                                            書記官  吳  文  雄
中      華      民      國    八十九    年      五      月      九      日


司法院資訊處製作；財團法人民間司法改革基金會備份。
